【裁判字號】    92,訴,1276
【裁判日期】    920711
【裁判案由】    毒品危害防制條例
【裁判全文】
臺灣板橋地方法院刑事判決                        九十二年度訴字第一二七六號
    公  訴  人  臺灣板橋地方法院檢察署檢察官
    被      告  丁○○
                乙○○
                丙○○
    共      同
    指定辯護人  甲○公設辯護人  湯明純
右列被告因毒品危害防制條例案件，經檢察官提起公訴（九十一年度偵字第九六四六
號、九十二年度偵字第六三七八號），甲○判決如左：
    主  文
丁○○連續販賣第一級毒品，處無期徒刑，褫奪公權終身，扣案海洛因壹包（淨重零
點公克）沒收銷燬之，扣案海洛因殘渣袋伍個、分裝塑膠袋壹佰肆拾個、注射針筒
伍支、分裝吸管陸支、滲有海洛因綿球貳瓶沒收，販賣第一級毒品所得財物新臺幣陸
仟元沒收之，如全部或一部不能沒收時，以其財產抵償之；又連續販賣第二級毒品，
處有期徒刑柒年陸月，扣案安非他命貳包（淨重零點肆公克）沒收銷燬之，扣案安非
他命吸食器壹個沒收，販賣第二級毒品所得財物新臺幣肆仟元沒收之，如全部或一部
不能沒收時，以其財產抵償之。
乙○○連續幫助販賣第一級毒品，處有期徒刑年拾月，扣案海洛因壹包（淨重零點
公克）沒收銷燬之；又連續幫助販賣第二級毒品，處有期徒刑壹年拾月，扣案安非
他命貳包（淨重零點肆公克）沒收銷燬之；應執行有期徒刑伍年，扣案海洛因壹包（
淨重零點公克）、安非他命貳包（淨重零點肆公克）沒收銷燬之。
丙○○連續幫助販賣第一級毒品，累犯，處有期徒刑肆年，扣案海洛因壹包（淨重零
點公克）沒收銷燬之；又連續幫助販賣第二級毒品，累犯，處有期徒刑貳年，扣案
安非他命貳包（淨重零點肆公克）沒收銷燬之；應執行有期徒刑伍年肆月，扣案海洛
因壹包（淨重零點公克）、安非他命貳包（淨重零點肆公克）沒收銷燬之。
    事  實
一、丁○○曾於民國九十年間，因施用第一級毒品、施用第二級毒品、及贓物等罪，
    經甲○判處有期徒刑八月、五月、三月，並定執行刑一年二月確定；九十一年間
    丁○○又因施用第二級毒品經甲○判處有期徒刑六月確定，現接續執行中（於本
    件未構成累犯）。丁○○基於販賣第一級毒品海洛因及第二級毒品安非他命之概
    括犯意，自九十一年一月間起，至同年五月上旬某日止，連續多次在其以丙○○
    名義承租之臺北縣三重市○○○路三四巷九號二樓，販賣海洛因及安非他命予丙○○、乙○○等人。丁○○並基於同前販賣第二級毒品之概括犯意，多次與綽號
    「小珠」之馮蓮珠約定時間、地點後，以提供免費毒品施用為代價，利用有幫助
    販賣第一級、第二級毒品犯意之乙○○或丙○○（丙○○曾因違反毒品危害防制
    條例案件，經甲○判處有期徒刑三月確定，於八十九年八月三十一日易科罰金執
    行完畢），將丁○○所備妥之第一級毒品海洛因及第二級毒品安非他命，送往臺
    北縣三重市○○路上之中華電信營運處前，交予馮蓮珠，交易數量為每小包安非
    他命新臺幣（下同）五百元，海洛因每小包一千元或二千元，乙○○獲得免費施
    用安非他命或海洛因之利益；丙○○則可獲得免費施用安非他命之利益（乙○○
    、丙○○施用毒品犯嫌，另經檢察官偵查起訴）。嗣於九十一年五月二十七日十
    七時二十分許，經警持搜索票在臺北縣三重市○○○路三四巷九號二樓，自乙○○身上起出安非他命一包（淨重零點二公克）、海洛因一包（淨重零點三公克）
    、針筒一支等物，及於丁○○房內查獲之安非他命（淨重零點二公克）、海洛因
    殘渣袋五個、分裝塑膠袋一四○個、安非他命吸食器一個、注射針筒四支、分裝
    吸管六支、滲有海洛因綿球二瓶、電子磅秤一台等物。
二、案經臺北市政府警察局中正第一分局報請臺灣板橋地方法院檢察署檢察官偵查起
    訴。
    理  由
一、訊據被告丁○○矢口否認有販賣毒品犯行，辯稱：東西是朋友丙○○所有，伊去
    那是找丙○○，伊並無販賣毒品云云。惟查：被告乙○○、丙○○均坦承向被告
    丁○○購買毒品，並曾幫助被告丁○○轉交毒品予「小珠」，以得免費吸食毒品
    之利益等語。且經甲○隔離訊問，被告乙○○更供承：曾在九十一年四、五月間
    左右，幫丁○○拿毒品到臺北縣三重市○○路中華電信公司給「小珠」，約二、
    三次等語；核與被告丙○○所述：大概在九十一年四月，我曾幫丁○○拿毒品給
    「小珠」兩次，都是拿到三重市○○路的中華電信公司那裡去給「小珠」，我有
    看裡面是安非他命等語（見甲○九十二年七月二日審判筆錄），核以被告丙○○
    、乙○○就被告丁○○與「小珠」約定之地點，交易之方式等節，均供承一致，
    應非虛指。且被告丙○○、乙○○與被告丁○○並無怨隙，更無誣被告丁○○於
    罪而自涉於幫助販賣毒品罪嫌之理。且被告乙○○、丙○○亦均坦承有向被告丁○○購買安非他命及海洛因，被告乙○○更詳陳：我吸食的安非他命、海洛因，
    有時是出錢向丁○○購買，有時是丁○○請我吸食，是到丁○○住處購買，由丁○○包一小包給我等語（見甲○九十二年七月二日審判筆錄）；亦核與員警據以
    聲請搜索時之檢舉人馮蓮珠所稱：見到「小君」到「小貞」及「山輝」講悄悄話
    ，「小君」就拿錢給「小貞」，「小貞」就進房間拿毒品給「小君」等語相符（
    見甲○九十一年度聲搜字第一二三七號卷第三頁背面）。且同時為警所獲之劉慧
    貞亦陳稱：房子是丙○○租的，另一間是丁○○在住的，丁○○在賣安非他命，
    海洛因是自己施用；乙○○、丙○○會幫丁○○送貨，所以與丁○○一同施用毒
    品時，沒有拿錢等語（見偵查卷第九十三頁背面），所述被告等販賣毒品之情節
    ，均與被告乙○○、丙○○所述相符，並詳陳被告丁○○如何以免費施用毒品為
    代價，利用被告乙○○、丙○○販賣毒品。且劉慧貞為被告丁○○之女友（見偵
    查卷第十七頁背面），憑此情誼，益足認劉慧貞無矯詞誣陷被告丁○○入罪之理
    ，是被告丁○○所辯無販賣毒品云云，無非為卸責之詞，不足採信。此外，本件
    雖因被告否認有販賣毒品之犯行，無從查得實際販入後復行賣出之差價，惟毒品
    嚴重戕害國人健康，政府查緝甚嚴，衡情被告如無從中獲取利益，當無輕易冒險
    販賣毒品予他人，更因被告丙○○、乙○○幫助轉交毒品，即免費提供毒品予以
    施用之理，足見被告確有以販賣海洛因及安非他命營利之意圖甚明。又本件經警
    搜索時，當場自被告乙○○身上查扣之安非他命一包（毛重零點三公克）、海洛
    因一包（毛重零點四公克）、針筒一支及於被告丁○○房內查獲之安非他命（毛
    重零點五公克）、海洛因殘渣袋五個、分裝塑膠袋一百四十個、吸管一個、針筒
    四支、分裝吸管六支、滲有海洛因綿球二瓶及電子秤一個足據，綜上事證明確，
    被告等犯行均堪認定，應依法論處。
二、核被告丁○○所為，係犯毒品危害防制條例第四條第一項、第二項之販賣第一級
    、第二級毒品罪。被告乙○○、丙○○本於幫助被告丁○○販賣海洛因及安非他
    命之犯意，而為幫助之行為，所為係犯刑法第三十條第一項前段、毒品危害防制
    條例第四條第一項、第二項之幫助販賣第一級毒品罪，及幫助販賣第二級毒品罪
    。公訴意旨認被告丙○○、乙○○應與被告丁○○論以共同正犯，惟被告丙○○
    、乙○○對於丁○○與馮蓮珠交易毒品之時間、地點、數量、價格等，俱未介入
    ，亦無決定權力，僅聽從被告丁○○指示轉送安非他命，似未形成具有犯意聯絡
    之共犯結構，是公訴意旨容有未洽，惟基本事實仍屬同一，參諸最高法院三十年
    度上字第一五七四號判例意旨，甲○自得審究，並依法變更起訴法條。被告等非
    法持有第一級或第二級毒品之低度行為，為販賣之高度行為所吸收，不另論罪。
    被告等先後多次犯行，時間緊接，所犯罪構成要件相同之罪名，顯各基於概括犯
    意反覆為之，應依連續犯以一罪論，並除就法定本刑死刑、無期徒刑部分依法不
    得加重外，就本刑有期徒刑部分依法加重之。被告丁○○所犯連續販賣第一級毒
    品罪，及連續販賣第二級毒品罪間，犯意各別，行為互殊，應分論併罰；被告丙○○、乙○○所犯幫助販賣第一級毒品、幫助販賣第二級毒品犯行，亦係本於個
    別犯意所為，應分論併罰。又被告丙○○曾因違反毒品危害防制條例案件，經甲○判處有期徒刑三月確定，於八十九年八月三十一日易科罰金執行完畢，有臺灣
    高等法院被告全國前案紀錄表在卷可稽，其於有期徒刑執行完畢後之五年以內，
    再犯有期徒刑以上之本罪，為累犯，應依法遞加重之，惟就法定刑死刑、無期徒
    刑部分不予加重。又被告丙○○、呂曉君本於幫助被告丁○○犯罪之意，為幫助
    之必要行為，應按正犯之刑減輕之，並就法定本刑死刑部分減為無期徒刑或十五
    年以下十二年以上有期徒刑，就法定本刑無期徒刑部分，減為七年以上有期徒刑
    ，並依法先加後減。爰審酌被告丁○○有施用第一級、第二級毒品前科，現仍執
    行中，有臺灣高等法院被告全國前案紀錄表在卷為憑，其非但自身施用毒品外，
    更變本加厲，復販賣毒品圖利，而戕害他人健康，且犯後猶飾詞狡辯；至於被告
    丙○○、乙○○則能知所悔悟，坦承犯行，且被告丙○○、乙○○係因身染毒癮
    ，受被告丁○○以免費施用毒品所誘，幫助攜帶毒品交予馮蓮蓉，實係一時失慮
    觸法，與被告丁○○販毒侔利之惡行有間，不意罹此重典，實非無可憫恕，惟情
    輕法重，甲○認縱處被告乙○○、丙○○予法定最輕刑度，猶屬過重，爰再依刑
    法第五十九條遞減輕其刑。並酌以被告等個別之犯罪動機、手段、所生危害等一
    切情狀，各量處如主文所示之刑，並就被告丁○○宣告褫奪公權終身，及就被告
    丙○○、乙○○部份定應執行刑。扣案安非他命二包（淨重零點四公克）、海洛
    因一包（淨重零點三公克），為毒品危害防制條例列管毒品，並經警當場查獲，
    不問屬犯人與否，應予沒收銷燬。扣案海洛因殘渣袋五個、分裝塑膠袋一四○個
    、安非他命吸食器一個、注射針筒五支、分裝吸管六支、滲有海洛因綿球二瓶、
    則為被告丁○○所有，供犯本罪所用或預備之物，應宣告沒收。至扣案電子磅秤
    一台，係被告丙○○之某不詳姓名友人所有，是無從為沒收之宣告，附予敘明。
    另查：被告丁○○販賣毒品次數甚多，且數量、金額不定，惟可得確定之部分，
    有被告丙○○於甲○審判中自承向被告丁○○購買安非他命二、三次，每次五百
    元或一千元，及幫助丁○○轉交毒品二、三次，數量不知；被告乙○○向被告丁○○購買二、三次，每次一千元，另幫助丁○○轉交毒品二、三次，就賣予馮蓮
    珠之部分供稱：安非他命五百元，海洛因二千元（見偵查卷第二十頁），甲○推
    定有利於被告丁○○，計其販賣安非他命次數至少八次，每次販賣金額五百元，
    所得價額推定為四千元；販賣海洛因至少六次，每次販得金額約一千元，所得價
    額推定為六千元；雖均未扣案，仍應依毒品危害防制條例第十九條第一項規定，
    諭知沒收之，如全部或一部不能沒收時，以其財產抵償之。
據上論斷，應依刑事訴訟法第二百九十九條第一項前段、第三百條，毒品危害防制條
例第四條第一項、第二項、第十八條第一項前段、第十九條第一項，刑法第十一條前
段、第三十條、第四十七條、第五十九條、第三十七條第一項，第三十八條第一項第
二款、第五十一條第五款，判決如主文。
本案經檢察官許梨雯到庭執行職務。
中      華      民      國    九十二    年      七      月     十一     日
                                  臺灣板橋地方法院刑事第六庭
                                          法  官  林漢強
右正本證明與原本無異。
如不服本判決，應於判決送達後十日內，向甲○提出上訴狀。
                                          書記官  黃大千
中      華      民      國    九十二    年      七      月     十一     日
附錄本案論罪科刑法條全文：
毒品危害防制條例第四條
製造、運輸、販賣第一級毒品者，處死刑或無期徒刑；處無期徒刑者，得併科新台幣
一千萬元以下罰金。
製造、運輸、販賣第二級毒品者，處無期徒刑或七年以上有期徒刑，得併科新台幣七
百萬元以下罰金。
製造、運輸、販賣第三級毒品者，處五年以上有期徒刑，得併科新台幣五百萬元以下
罰金。
製造、運輸、販賣專供製造或施用毒品之器具者，處一年以上七年以下有期徒刑，得
併科新台幣一百萬元以下罰金。
前四項之未遂犯罰之。


司法院資訊處製作；財團法人民間司法改革基金會備份。
